臺北高等行政法院裁定　　　　　　　　　　　　　　九十二年度訴字第三九七二號
　　原　　　告　邱秉廉
　　　　　　　　原名甲○○）.
　　被　　　告　台灣省桃園農田水利會
　　代　表　人　乙○○會長）.
　　訴訟代理人　吳東霖律師
　　複代理人　　何啟薰律師
右當事人間因有關補償事務事件，原告不服行政院農業委員會中華民國九十二年八月
十八日農訴字第○九二○一二八○四一號訴願決定，提起行政訴訟，本院裁定如左：
    主  文
原告之訴駁回。
訴訟費用由原告負擔。
    理  由
一、本件原告以坐落於桃園縣中壢市○○里段○路○○段土地（下稱系爭土地），係
    其祖父時起即向桃園縣八德殘障教養院承租，被告於日據時代錯挖水圳，部份圳
    路用地偏離地籍位置，致占用渠承租之上開土地，經依民法之規定向被告請求損
    害賠償，經被告九十二年四月二十二日桃農水管字第二八四五號函復略以：「．
    ．．三、台端並非土地所有權人，所揭耕種權益受損乙節，應請逕向土地所有權
    人協調。．．．四、．．．陳情人所附本會委請測量公司辦理地籍實測圖，僅作
    參考，不能作為實地占用之依據，所陳該段內面工於民國十年施設迄今，已符農
    田水利會組織通則照舊使用原則。」，拒絕原告之請求，原告不服，向行政院農
    業委員會提起訴願，復經該會以有關土地被占用，請求補償事件，稽其性質屬私
    權爭執，應循民事訴訟途徑求得解決，非屬訴願救濟範圍，原告就依法不屬訴願
    救濟範圍內之事項，而為訴願不受理之決定，原告不服向本院提起行政訴訟，請
    求撤銷上開訴願決定及被告之處分，並判命被告應原告給付新台幣二百八十九萬
    一千五百二十元及其利息。
二、按原告之訴，有訴訟事件不屬行政法院之權限者，行政法院應以裁定駁回之。行
    政訴訟法第一百零七條第一項第一款定有明文。次按行政機關代表國家處理行政
    事務，如與人民因私權關係發生爭執，則屬於民事訴訟範圍，應向普通法院訴請
    裁判，非屬行政爭訟範圍。本件原告以被告自治時期起占用其祖父承租之系爭土
    地，挖掘水圳，請求被告依民法侵權行為及不當得利之規定賠償伊如前所述之金
    額及利息一節，經核屬原告與行政機關間私權爭執，自不得提起訴願，以資救濟
    。訴願機關從程序上決定駁回其訴願，尚無不合，本件原告應循民事訴訟途逕解
    決，不屬行政法院之權限，依上開法律之規定，應以裁定駁回之。
三、依行政訴訟法第一百零七條第一項第一款、第一百零四條、民事訴訟法第九十五
    條、第七十八條，裁定如主文。
中　　華　　民　　國　　九十三　　　年　　　　七　　　月　　　十五　　　日
                     臺 北 高 等 行 政 法 院   第 七 庭
                                           審 判 長 法  官　鄭小康
                                                    法  官　黃秋鴻
                                                    法  官　林金本
右為正本係照原本作成。
如不服本裁定，應於送達後十日內向本院提出抗告狀（須按他造人數附繕本）。
中　　華　　民　　國　　九十三　　　年　　　　七　　　月　　　十五　　　日
       　　　　　　　　　　　　　　　　　　　　     書記官　簡信滇
